# 非同一控制下企业合并中按照收益法评估下净资产评估增值会计处理

提问人：冷风冷雪 时间：2020-09-11 08:05:07
我方公司竞价以现金16.9亿元向非关联方收购了85%股权的A公司，形成非同一控制下企业合并。购买日A公司按照收益法评估的净资产评估价值为 20 亿元，主要来源于无形资产-高速公路经营权，净资产账面价值为-1亿元，所得税税率25%。请问购买日我方公司编制合并报表，对A公司资产负债表进行公允价值计量，如何处理？A净资产评估增值 21 亿元，是计入商誉还是计入无形资产？根据上市公司收购案例，我整理了两种思路，可能没有理解对，请各位大师帮忙看看，第一种：购买日编制A公司以公允价值计量的资产负债表，然后并入我方公司。A净资产评估增值 21 亿元，调整A公司评估增值分录：借：无形资产-公路经营权 21 ，贷：递延所得税负债5.25 资本公积15.75；调整后净资产公允价值为-1+15.75=14.75亿元；由于净资产评估增值为 20 亿元，因此需确认5.25亿元的商誉，作为非核心商誉。后续公路经营权 21 亿元，在合并层面摊销，同时递延所得税负债转回，由于递延所得税负债原因增加的商誉5.25亿元对应计提商誉减值损失。我方合并层面由于合并成本为16.9亿元，享有被合并方净资产份额为 17 亿元，基本一致，合并抵消时未确认商誉。第二种：A净资产评估增值 21 亿元理解为税后净资产评估增值，税前评估增值为 28 亿元，均来源于公路经营权，调整A公司评估增值分录：借：无形资产-公路经营权 28 亿元 贷：递延所得税负债 7 亿元 资本公积 21 亿元 后续合并层面公路经营权 28 亿元，在合并层面摊销，同时递延所得税负债转回。 我方合并层面由于合并成本为16.9亿元，享有被合并方净资产份额为 17 亿元，基本一致，合并抵消时未确认商誉。请问以上两种理解，哪种对呢？实务中实际怎么处理呢？其相关准则或准则解释依据是什么呢？

回答人：chenyiwei
被收购方是否为高速公路项目公司？如果是，则属于“单一资产实体”，认为属于不构成业务的资产购买，在合并报表中不确认商誉，也不就可辨认资产的公允价值和计税基础之间的暂时性差异确认递延所得税。
参考：《瑞华研究 2010 ～ 2019 》中的以下问题解答：
问题3-2-1（收购“单一资产实体”是否构成业务合并）
问题2-3-8（由确认一组不构成业务的资产或净资产所产生的暂时性差异，能否确认递延所得税负债或递延所得税资产）

提问人：冷风冷雪 时间：2020-09-14 08:05:08
@chenyiwei 陈老师，被收购方为高速公路公司，收购85%股权形成非同一控制下企业合并。查看同行业年报披露以及相关收购公告，深高速收购湖北益常高速100%股权，山东高速收购济源市济晋高速公路90%股权，均确认了递延所得税负债。我方收购高速公路公司85%股权，按照同行业处理也是构成业务，不属于资产购买，这样合并处理就如发帖所述，收益法评估的股权公允价值对购买日净资产公允价值确认就存在两种处理方式，不知道哪种对，以及依据，或者都不对？

回答人：chenyiwei
都不对，建议按不构成业务的资产收购处理。 不确认商誉和递延所得税负债。